【裁判字號】    99,交抗,13
【裁判日期】    990125
【裁判案由】    違反道路交通管理處罰條例
【裁判全文】
臺灣高等法院交通事件裁定              99年度交抗字第1 號
抗  告  人
即受處分人  甲○○
上列抗告人即受處分人因違反道路交通管理處罰條例案件，不服
臺灣基隆地方法院，中華民國98年11月30日所為裁定（98年度交
聲字第331 、332 、333 、334 、335 、336 、337 、338 、33
9 、340 號），提起抗告，本院裁定如下：
    主  文
抗告駁回。
    理  由
一、按汽車行駛高速公路，於駛進收費站前，應依標誌指示預為
    減速慢行，並依規定標誌、標線、號誌指示或交通勤務警察
    指揮順序行駛過站繳費，高速公路及快速公路交通管制規則
    第23條定有明文。又汽車行駛於應繳費之公路、橋樑、隧道
    或輪渡，不依規定繳費者，處汽車所有人或駕駛人新臺幣（
    下同）3,000 元以上6,000 元以下罰鍰，並追繳欠費，道路
    交通管理處罰條例第27條第1 項亦有明文。又按交通部臺灣
    區○道○○○路局為辦理電子收費申裝及欠費追繳作業，依
    據公路通行費徵收管理辦法（簡稱本辦法）相關規定訂定交
    通部臺灣區○道○○○路局電子收費申裝及欠費追繳作業注
    意事項（簡稱注意事項），依本辦法第15條，用路人不依規
    定繳費者，營運單位應依用路人不同之欠費行為，依本局（
    指高速公路局，下同）查明之車籍資料，製發「補繳通行費
    及作業處理費通知單」，追繳通行費並加收作業處理費用；
    不照章繳費且符合未申裝車內設備單元行駛電子收費車道者
    ，依本局查明之車籍資料，交營運單位寄發「補繳通行費及
    作業處理費通知單」通知車主補繳通行費及「違規作業處理
    費」，並移送相關警察單位依法處理；用路人應於通知單所
    列之繳費期限內完成補繳程序，逾期未繳納則移送相關警察
    單位依法處理，注意事項第1 條、第13條第2 項、第16條第
    2 款、第17條第3 項分別定有明文。
二、經查：(一)抗告人即受處分人甲○○（簡稱抗告人）對於駕駛
    車牌號碼DE-9425 號自用一般小客車，於附表所示之時、地
    ，有未扣款成功之事實，嗣經遠通電收股份有限公司（簡稱
    遠通公司）將補繳通知單依法送達後，仍未於補繳期限內繳
    納，而經原處分機關逕行舉發「汽車行駛於應繳費之公路，
    不依規定繳費」之違規乙節並不爭執，並有內政部警政署國
    道公路警察局舉發違反道路交通管理事件通知單、原處分機
    關之裁決書、遠通電收股份有限公司民國98年3 月16日總發
    字第09800236號函、交通部臺灣區○道○○○路局98 年6月
    22日業字第0980020124號函及交通部臺灣區○道○○○路98
    年8 月31日業字第0980028996號函各1 份附卷可稽（參原審
    98年度交聲字第331 號卷第8 頁、第9 頁、第20頁、第45頁
    、第51頁、98年度交聲字第332 號卷第8 頁、第9 頁、98年
    度交聲字第333 號卷第8 頁、第9 頁、98年度交聲字第334
    號卷第8 頁、第9 頁、98年度交聲字第335 號卷第8頁 、第
    9 頁、98年度交聲字第336 號卷第8 頁、第9 頁、98 年 度
    交聲字第337 號卷第8 頁、第9 頁、98年度交聲字第338 號
    卷第8 頁、第9 頁、98年度交聲字第339 號卷第8 頁、第9
    頁、98年度交聲字第340 號卷第8 頁、第9 頁），則抗告人
    確有如附表所示「違規事由」欄所示之違規行為，堪以認定
    ；(二)抗告人於原審辯稱其於98年1 月2 日扣款異常後未收到
    遠通公司發送之告知簡訊，致無法立即繳款，此乃遠通公司
    之疏失等語。惟按送達，於應受送達人之住居所、事務所或
    營業所為之，但在行政機關辦公處所或他處會晤應受送達人
    時，得於會晤處所為之；於應送達處所不獲會晤應受送達人
    時，得將文書付與有辨別事理能力之同居人、受僱人或應送
    達處所之接收郵件人員；另送達不能依前二條規定為之者，
    得將文書寄存送達地之地方自治或警察機關，並作送達通知
    書兩份，一份黏貼於應受送達人住居所、事務所、營業所或
    其就業處所門首，另一份交由鄰居轉交或置於該送達處所信
    箱或其他適當位置，以為送達；由郵務機關為送達者，得將
    文書寄存於送達地之郵政機關，行政程序法第72條第1 項、
    第73條第1 項及第74條第1 項、第2 項分別定有明文。又針
    對扣款失敗，遠通公司雖均會於交易48小時之內以手機簡訊
    通知提醒，然簡訊提醒送達至用路人之外在干擾因素甚多，
    且此係為遠通公司對ETC 用戶之額外服務，不具法律送達效
    力，仍應以掛號書面通知為法定效力。查前開車輛行經上揭
    應繳費之公路，未正常扣款收費，營運單位即遠通公司即依
    據上開注意事項第13條之規定，依據車籍資料所載抗告人之
    地址即基隆市○○區○○路二段181 號之2 ，寄送「補繳通
    行費及作業處理費用通知單」10張予抗告人，該等「補繳通
    行費及作業處理費用通知單」記載繳費期限為98年2 月25
    日，此亦抗告人所不爭執，且有前開交通部臺灣區○道○○
    ○路局98年6 月22日業字第0980020124號函在卷可佐。依前
    開說明，堪認遠通公司確已依規定製發「補繳通行費及作業
    處理費通知單」合法送達予抗告人，是原處分機關就抗告人
    「汽車行駛於應繳費之公路不依規定繳費」之違規，裁處抗
    告人每件3,000 元，共30,000元之罰鍰，洵無違誤。從而，
    縱抗告人確因未收受遠通公司之扣款異常簡訊告知而遲誤繳
    款，然本件補繳通知單既已合法送達，而用路人通過應繳費
    公路，本即負有給付義務，抗告人雖以前詞置辯，亦無法解
    免其未依規定繳費之責；(三)抗告人於原審另辯稱當時之e通
    卡內尚有足夠金額，應為政府設備或e 通機問題云云。依前
    揭遠通公司98年3 月16日函示之說明：該駕駛車號DE-9425
    通行紀錄，自98年1 月1 日至98年2 月27日止，通行ETC 達
    69次，扣款異常共11次，10次發生於98年1 月2 日及98年2
    月23日1 次（兩日皆無任何成功交易），異常原因為無卡片
    ，經遠通公司調閱通行資料分析，判斷疑似為e 通機未正確
    放置高速高路電子收費卡使用，導致扣款異常（參原審98年
    度交聲字第331 號卷第20頁）。蓋正常情況下，駕駛人使用
    e 通機行經ETC 車道，如有習慣於駕車時才插卡（或放置e
    通機），並於不駕車時抽卡（或取下e 通機）者，若發生上
    揭無卡片結果，通常扣款失敗會集中於同一旅次之交易，故
    可合理推測應係插卡不全或e 通機放置角度不對，致造成此
    扣款失敗情形。從而，審視該車通行紀錄資料，扣款異常僅
    共有11次，而其中10次扣款異常現象確實均集中於98年1 月
    2 日之同一旅次時，若有如抗告人所稱政府設備或e 通機問
    題，應係為屢次均無法扣款，而非僅是於單趟旅次中始發生
    扣款失敗之問題，是以，揆諸前揭說明，足認遠通公司判定
    係抗告人插卡不全或e 通機放置角度不對，致扣款失敗，尚
    屬合理，抗告人以前情置辯，尚難遽認，實屬卸責之詞，不
    值採信。綜上所述，抗告人確有於前揭時、地，先後駕車行
    駛於應繳費之公路不依規定繳費（經通知補繳，繳費期限98
    年2 月5 日止未補繳）之違規行為，堪以認定。
三、原審認原處分機關依據道路交通管理處罰條例第27條第1 項
    規定，各裁處抗告人如附表所示之罰鍰，均於法有據，而駁
    回抗告人異議之聲明，經核並無違誤。抗告人抗告意旨以其
    於接獲「補繳通行費及作業處理費用通知單」後，即向遠通
    公司反映當時其e 通卡內尚有足夠金額，應係e 通機或相關
    設備問題，導致扣款失敗，抗告人願立即繳付通行費，僅不
    願繳付作業處理費，嗣向相關單位提出申訴並申請暫緩罰單
    執行，惟抗告人未收到任何正式書面通知，卻於98年5 月底
    收到罰單，於法不符；又抗告人之e 通機係由遠通公司人員
    安裝，若放置角度不對，自應歸責於該公司，而抗告人於98
    年1 月2 日當天在途中曾2 度檢查e 通卡（機），焉有插卡
    不全或未插卡之道理，可見遠通公司上開判定有誤云云，指
    摘原審裁定不當。惟按高速公路通行費屬法定規費，用路人
    於通過收費站時，即負有給付義務，不論使用電子收費車道
    時未完成扣款之原因為何，惟所負繳納高速公路通行費之義
    務，不因此而免除，因此倘扣款失敗所生之欠費補繳通知單
    ，經確認為合法送達，而繳納義務人未依補繳期限繳納或經
    提起申訴被駁回仍不繳費，其受罰與是否因e 通機之故而未
    完成扣款並無直接因果關係，自當對其不依規定繳費之行為
    予以告發，始符法制。本件抗告人先於98年2 月23日以電子
    郵件向高速公路局申訴，指其不願繳付作業處理費，僅願繳
    付通行費等語（參原審98年度交聲字第331 號卷第23頁），
    嗣經該局回覆略以：經審視遠通公司98年3 月16日總發字第
    09800236號函所述之查證與答覆，尚難認為有不合常理與不
    妥之處，且遠通公司依法令加收作業處理費及ETC 欠費補繳
    作業之相關規定，係經該局核定在案，遠通公司寄送帳單亦
    確實花費相當作業成本，該局無法為抗告人協助調減作業處
    理費，惟已將抗告人本件10筆欠費暫免列欠費違規開單（抗
    告人經通知補繳之繳費期限原為98年2 月25日止），並延緩
    原繳費期限至98年3 月31日，同時告知抗告人應於該延後之
    繳費期限前，將通行費及作業處理費繳竣，避免受罰等情，
    有交通部民意信箱98年3 月18日回覆抗告人之電子郵件電腦
    列印本在卷可稽（參原審98年度交聲字第331 號卷第29 頁
    ），業已保障抗告人之程序利益及實體利益，詎抗告人不接
    受上揭查證結果及如期繳費，猶向高速公路局2 度提出申請
    暫免列欠費違規開單，於法無據，其逾期仍未補繳，原處分
    機關依法予以裁罰，並無不當。抗告人前揭抗告意旨，要係
    就法院依職權裁量之事項，反覆爭執，所為抗告，無法推翻
    原審裁定之適法性，其抗告為無理由，應予駁回。
據上論結，應依道路交通案件處理辦法第26條，刑事訴訟法第41
2 條，裁定如主文。
中    華    民    國    99    年    1     月    25    日
                  刑事第十九庭審判長法  官 鄧振球
                                    法  官 彭幸鳴
                                    法  官 潘翠雪
以上正本證明與原本無異。
不得再抗告。
                                    書記官 朱家賢
中    華    民    國    99    年    1     月    28    日
附表：
┌───┬──────┬────┬────┬─────────┐
│ 編號 │違規時間    │違規事實│舉發單號│ 裁決書編碼       │
├───┼──────┤        │        ├─────────┤
│ 原審 │違規地點    │        │        │  違反法條        │
│ 案號 │            │        │        ├─────────┤
│      │            │        │        │  裁罰內容        │
├───┼──────┼────┼────┼─────────┤
│  (一)  │98年1 月2日 │汽車行駛│公警局交│基監字第裁42      │
│98年度│下午9時55 分│於應繳費│字第    │-ZAP016187號      │
│交聲字│            │之公路不│ZAP016  ├─────────┤
│第331 ├──────┤依規定繳│187 號  │第27條第1項       │
│號    │汐止收費站北│費      │        ├─────────┤
│      │（第6 車道）│        │        │ 罰鍰新台幣3,000元│
├───┼──────┼────┼────┼─────────┤
│  (二)  │98年1 月2日 │汽車行駛│公警局交│基監字第裁42      │
│98年度│下午8時29 分│於應繳費│字第    │-ZBR011450號      │
│交聲字│            │之公路不│ZBR011  ├─────────┤
│第332 ├──────┤依規定繳│450 號  │第27條第1項       │
│號    │後龍收費站北│費      │        ├─────────┤
│      │（第9 車道）│        │        │罰鍰新台幣3,000 元│
├───┼──────┼────┼────┼─────────┤
│  (三)  │98年1 月2日 │汽車行駛│公警局交│基監字第裁42      │
│98年度│下午4時16 分│於應繳費│字第    │-ZEQ010443號      │
│交聲字│            │之公路不│ZEQ010  ├─────────┤
│第333 ├──────┤依規定繳│443 號  │第27條第1項       │
│號    │田寮收費站北│費      │        ├─────────┤
│      │（第9 車道）│        │        │罰鍰新台幣3,000 元│
├───┼──────┼────┼────┼─────────┤
│  (四)  │98年1 月2日 │汽車行駛│公警局交│基監字第裁42      │
│98年度│下午9時30 分│於應繳費│字第    │-ZFP032799號      │
│交聲字│            │之公路不│ZFP032  ├─────────┤
│第334 ├──────┤依規定繳│799 號  │第27條第1項       │
│號    │樹林收費站北│費      │        ├─────────┤
│      │（第11車道）│        │        │罰鍰新台幣3,000 元│
├───┼──────┼────┼────┼─────────┤
│  (五)  │98年1 月2日 │汽車行駛│公警局交│基監字第裁42      │
│98年度│下午4時49 分│於應繳費│字第    │-ZHQ009746號      │
│交聲字│            │之公路不│ZHQ009  ├─────────┤
│第335 ├──────┤依規定繳│746 號  │第27條第1項       │
│號    │白河收費站北│費      │        ├─────────┤
│      │（第9 道）  │        │        │罰鍰新台幣3,000 元│
├───┼──────┼────┼────┼─────────┤
│  (六)  │98年1 月2日 │汽車行駛│公警局交│基監字第裁42      │
│98年度│下午9時12 分│於應繳費│字第    │-ZFQ016613號      │
│交聲字│            │之公路不│ZFQ016  ├─────────┤
│第336 ├──────┤依規定繳│613 號  │第27條第1項       │
│號    │龍潭收費站北│費      │        ├─────────┤
│      │（第9 車道）│        │        │罰鍰新台幣3,000 元│
├───┼──────┼────┼────┼─────────┤
│  (七)  │98年1 月2日 │汽車行駛│公警局交│基監字第裁42      │
│98年度│下午4時33 分│於應繳費│字第    │-ZHR009660號      │
│交聲字│            │之公路不│ZHR009  ├─────────┤
│第337 ├──────┤依規定繳│660 號  │第27條第1項       │
│號    │善化收費站北│費      │        ├─────────┤
│      │（第9 車道）│        │        │罰鍰新台幣3,000 元│
├───┼──────┼────┼────┼─────────┤
│  (八)  │98年1 月2日 │汽車行駛│公警局交│基監字第裁42      │
│98年度│下午8時7分  │於應繳費│字第    │-ZGP014198號      │
│交聲字│            │之公路不│ZGP014  ├─────────┤
│第338 ├──────┤依規定繳│198 號  │第27條第1項       │
│號    │大甲收費站北│費      │        ├─────────┤
│      │（第9 車道）│        │        │罰鍰新台幣3,000 元│
├───┼──────┼────┼────┼─────────┤
│  (九)  │98年1 月2日 │汽車行駛│公警局交│基監字第裁42      │
│98年度│下午5時35 分│於應繳費│字第    │-ZGQ014798號      │
│交聲字│            │之公路不│ZGQ014  ├─────────┤
│第339 ├──────┤依規定繳│798 號  │第27條第1項       │
│號    │名間收費站北│費      │        ├─────────┤
│      │（第9 車道）│        │        │罰鍰新台幣3,000 元│
├───┼──────┼────┼────┼─────────┤
│  (十)  │98年1 月2日 │汽車行駛│公警局交│基監字第裁42      │
│98年度│下午5時12 分│於應繳費│字第    │-ZHP010500號      │
│交聲字│            │之公路不│ZHP010  ├─────────┤
│第340 ├──────┤依規定繳│500 號  │第27條第1項       │
│號    │古坑收費站北│費      │        ├─────────┤
│      │（第9 車道）│        │        │罰鍰新台幣3,000 元│
└───┴──────┴────┴────┴─────────┘


司法院資訊處製作；財團法人民間司法改革基金會備份。
